【裁判字號】    98,訴,1045
【裁判日期】    990722
【裁判案由】    妨害性自主罪
【裁判全文】
臺灣高雄地方法院刑事判決              98年度訴字第1045號
公  訴  人  臺灣高雄地方法院檢察署檢察官
被      告  甲○○
指定辯護人  本院公設辯護人陳信凱
上列被告因妨害性自主罪案件，經檢察官提起公訴（97年度偵字
第19796 號），本院判決如下：
    主  文
甲○○犯乘機性交罪，累犯，處有期徒刑參年陸月。
    事  實
一、甲○○於民國87年間因竊盜及違反麻醉藥品管制條例案件，
    經臺灣臺南地方法院分別判處有期徒刑10月及5 月，及定應
    執行有期徒刑1 年2 月，緩刑4 年確定；再於87年間因販賣
    毒品案件，經臺灣臺南地方法院判處有期徒刑8 年確定，前
    案之緩刑因而遭撤銷；又於88年間因竊盜案件，經臺灣臺南
    地方法院判處有期徒刑10月確定，於96年間減刑為有期徒刑
    5 月，並與前開販賣毒品案件之宣告刑，合併定應執行有期
    徒刑8 年2 月確定；87年間所犯竊盜及違反麻醉藥品管制條
    例案件，亦均減刑及定應執行刑有期徒刑6 月確定。上開各
    罪接續執行至95年1 月4 日縮短刑期假釋出監並付保護管束
    ，於97年1 月21日保護管束期滿未經撤銷假釋，視為執行完
    畢。
二、甲○○與代號0000-0000 之女子（姓名年籍詳卷，下稱甲女
    ）為朋友關係。甲○○於97年7 月1 日凌晨，與甲女相約聊
    天，2 人在台南縣仁德鄉之家樂福量販店會合，各自駕駛自
    小客車前往甲女位於高雄縣內湖鄉之住處。甲○○進入甲女
    之住處後，2 人在房內聊天，至同日凌晨4 、5 時許，甲女
    因疲累昏睡而相類於精神及身體障礙之情形，甲○○見狀認
    有機可乘，竟基於乘機性交之犯意，利用甲女昏睡而無法自
    主控制身體活動、不能抗拒狀態，將甲女抱至床上，解開甲
    女穿著洋裝、內衣繫帶及脫去內褲，以其手指插入甲女陰道
    內之方式，對甲女性交1 次得逞後，於同日上午6 時許離去
    甲女之住處。迨同日下午4 時30分許，甲女醒來，發現其衣
    物解開、內褲褪去，驚覺有異而報警處理，經警循線查獲上
    情。
三、案經甲女訴由高雄縣政府警察局湖內分局報請臺灣高雄地方
    法院檢察署檢察官偵查起訴。
    理  由
一、證據能力部分：
  (一)證人甲女於警詢中所為之供述，係屬被告以外之人於審判外
    之陳述，為傳聞證據，且證人甲女業於本院審理中到庭作證
    ，其證述內容與先前於警詢中之供述並無重大歧異，亦無傳
    聞法則例外之適用，應認證人甲女於警詢中之供述，無證據
    能力。
  (二)按被告以外之人於審判外之陳述，雖不符刑事訴訟法第159
    條之1 至第159 條之4 之規定，而經當事人於審判程序同意
    作為證據，法院審酌該言詞陳述或書面陳述作成時之情況，
    認為適當者，亦得為證據，刑事訴訟法第159 條之5 第1 項
    定有明文。本件公訴人、被告於本院審判程序時，就本判決
    所引用其餘審判外之言詞或書面陳述，均明示同意有證據能
    力，本院審酌該具有傳聞證據性質之證據，其取得過程並無
    瑕疵，與待證事實具有關聯性，證明力非明顯過低，以之作
    為證據係屬適當，認俱得為證據。
  (三)次按被告以外之人於審判外之言詞或書面陳述，除法律有規
    定者外，不得作為證據；法院或檢察官得囑託醫院、學校或
    其他相當之機關、團體為鑑定，或審查他人之鑑定，並準用
    第203 條至第206 條之1 規定；其須以言詞報告或說明時，
    得命實施鑑定或審查之人為之，刑事訴訟法第159 條第1 項 
    、第208 條第1 項分別定有明文。是法院或檢察官依刑事訴
    訟法第208 第1 項之規定，囑託鑑定機關所出具之鑑定報告
    ，應屬刑事訴訟法第206 條第1 項之鑑定報告，為傳聞法則
    之例外，而囑託包括檢察官直接囑託及概括指定而由警察機
    關逕送鑑定之情形。查本件卷附內政部警政署刑事警察局97
    年8 月11日刑醫字第0970102282號鑑驗書、97年8 月15日刑
    醫字第0970110193號鑑驗書、98年5 月18日刑醫字第098006
    0929號函文各1 份、高雄醫學大學附設中和紀念醫院97 年7
    月28日濫用藥物尿液檢驗報告（報告編號0000-000）1 紙、
    法務部法醫研究所98年6 月6 日法醫毒字第0980002264號函
    、98年7 月24日法醫毒字第0980003330號函各1 份，係臺灣
    高雄地方法院檢察署檢察官及本院分別依上開規定概括囑託
    機關、團體所為之鑑定，依法自均得作為證據。
二、實體部分：
    訊據被告甲○○固坦承其於上揭時、地，因見甲女陷入昏睡
    ，欲與甲女發生性關係，並解開甲女衣物、褪去內褲之事實
    ，惟否認有何乘機性交之犯行，並辯稱：伊褪去甲女內褲後
    ，但甲女身體扭動似乎是拒絕，伊馬上就停止動作沒有繼續
    ，絕無用手指插入甲女的陰道云云。經查：
  (一)本件被告於上揭時間，與被害人甲女在其住處房內聊天，甲
    女因疲累昏睡而無法自主控制身體活動，被告見狀認有機可
    乘，將甲女抱至床上，解開甲女穿著洋裝、內衣繫帶及脫去
    內褲，嗣並離去甲女之住處等節，固為被告所不否認，並經
    證人甲女、甲女之母親（卷內代號：0000-0000A）、甲女之
    祖母（卷內代號：0000-0000B）分別於警詢、偵訊、審理中
    證述甚詳，復有現場採證照片33張在卷可稽，及扣案之被害
    人提供一紙本經警拓印其上有被告於案發當日書寫「我去工
    作了」字樣可佐，是此部分之事實，堪信為真實。
  (二)雖被告及辯護人於審理中稱：被告沒有以手指插入甲女陰道
    ，甲女應係為獲取巨額賠償而誣指被告云云。然被告確有於
    上揭時、地，乘甲女昏睡而以其手指插入甲女陰道內乙情，
    業據被告於97年7 月10日警詢時供稱：當時甲女昏睡又穿得
    很誘人，所以我那時就想要與她發生關係，我有拍她的臉，
    她眼睛都閉著，我就把她的內褲脫掉後摸她下體，並用手指
    插進她的陰道內抽動幾下約2 、3 秒，她用雙腳掙扎亂踢，
    我就停下來等語（警卷第12頁），於偵訊及本院羈押訊問中
    均坦承其以手指插入被害人陰道內等語（偵卷第3 頁、本院
    聲羈卷第4-5 頁），與證人甲女於偵訊時證稱：我好像有意
    識他在做，但我沒有力氣推開他；我還有一點意識，我知道
    他在對我性侵等語（偵卷第14頁、第50頁），於本院審理時
    證稱：我當時有一點點的意識，但意識很模糊，我推被告的
    腳，但沒有力氣，而且頭很暈又想睡覺，之後的事情就不知
    道了，醒來的時候發現沒有穿內褲，且被告也沒有拿衣物蓋
    在我身上等語（本院卷第81-83 頁），及證人即甲女之祖母
    於偵訊時證稱：傍晚時我上去叫甲女，她都沒有回應，我發
    現她身上內衣內褲沒有穿整齊，有些部位沒有蓋住等語互核
    相符（偵卷第55頁），是上開證人所述關於甲女之陰道遭侵
    入、於案發後亦有衣衫不整情形，均與被告前開供述案發經
    過大致相符。而上開證人與被告間並無仇怨，且經具結負擔
    偽證罪責後所為證述，應無誣指被告之虞。雖被告質以甲女
    係為索討鉅額賠償云云，惟證人甲女於本院審理時稱：從頭
    到尾沒有跟被告要求和解金等語（本院卷第85頁），及證人
    甲女之母親於偵訊時已稱：被告要我們開一個價錢，我告訴
    他，我們不和解，且我們的目的不是向他要錢，是要讓他知
    道這樣的行為不對，讓他日後不敢再犯等語明確（偵卷第51
    頁）。反觀之被告甲○○就其翻異前詞先推稱因警詢時員警
    誤導所致，又就偵訊及本院羈押訊問時之上開不利於己陳述
    則泛稱忘記了（本院卷第105 頁背面），要難認被告已就前
    後所述不同之處提出合理解釋，其事後空言否認犯行，顯係
    飾卸之詞，委無可採。本件事證明確，被告乘機對被害人甲
    女以手指插入陰道之方式為性交犯行，洵堪認定，應依法論
    科。
  (三)至檢察官雖認被告於上揭時、地，有在被害人甲女飲用的牛
    奶中施以藥劑，及以生殖器插入甲女陰道內抽動等節，並提
    出被告與被害人通話之錄音光碟1 片暨譯文1 份、被告及被
    害人手機簡訊翻拍照片31張、受理疑似性侵害事件南市衛醫
    字第0221010019號驗傷診斷書1 份、代號與姓名對照表1 紙
    、內政部警政署刑事警察局97年8 月11日刑醫字第09701022
    82號鑑驗書、97年8 月15日刑醫字第0970110193號鑑驗書、
    高雄醫學大學附設中和紀念醫院97年7 月28日濫用藥物尿液
    檢驗報告（報告編號0000-000）1 紙，及扣案之被告於案發
    當日穿著adidas黑色衣服1 件、0000-0000 案件證物袋1 盒
    （內褲1 條、衛生紙1 張、菸蒂4 支、毛髮3 根）等物可佐
    。
    1.按被害人就被害經過之陳述，除須無瑕疵可指，且須就其
      他方面調查又與事實相符，亦即仍應調查其他補強證據以
      擔保其指證、陳述確有相當之真實性，而為通常一般人均
      不致有所懷疑者，始得採為論罪科刑之依據，非謂被害人
      已踐行人證之調查程序，即得契置其他補強證據不論，逕
      以其指證、陳述作為有罪判決之唯一證據（最高法院95年
      度台上字第6017號判決意旨參照）。
    2.證人甲女歷於偵訊、審理時固證稱：被告問我會不會渴，
      我說會，他問我有沒有杯子，我就去拿杯子，瓶裝牛奶是
      我們開車途中的全家便利商店買回來，我把杯子放在桌上
      ，和他講一下話，就把電視關掉，我有看他還在倒牛奶，
      但沒有看到他有加東西，但我懷疑被告下迷藥，因為喝完
      沒多久我就覺得很想睡，後來我就睡著了，我雖然有施用
      「綠豆」，但不會這樣睡覺、意識模糊；當時我和男朋友
      正處於冷戰中，已經很久沒有性生活，我確定被告有把他
      的生殖器插入我的陰道等語（偵卷第13-14 頁、第50-51
      頁、第59-60 頁、本院卷第82-85 頁）。然就被告是否以
      其生殖器插入甲女陰道內乙節，觀諸前揭受理疑似性侵害
      事件南市衛醫字第0221010019號驗傷診斷書1 份、代號與
      姓名對照表1 紙（見外放證物袋），可知甲女於97年7 月
      2 日至台南市立醫院驗傷結果，其陰部有陳舊性傷痕（3
      點鐘、9 點鐘），其餘部位無明顯傷痕。又被告供陳其未
      經結紮、會夢遺非無精症（本院卷第103 頁、第105 頁）
      ，倘被告確將生殖器侵入甲女陰道內，則甲女陰道內、衣
      物或衛生紙等物理應有被告之精液反應，然甲女陰道棉棒
      及內褲採樣，經檢察官、本院依職權送內政部警政署刑事
      警察局鑑驗，以酸性磷酸酵素法檢測結果呈若陽性反應，
      以顯微鏡檢未發現精子細胞，經抽取DNA 未檢出人類男性
      Y 染色體DNA 量，被害人陰道抹片以顯微鏡檢未發現精子
      細胞；扣案之菸蒂DNA 均與被害人甲女DNA-STR 型別相符
      ；扣案之衛生紙檢出與被告DNA-STR 型別相同、經酸性磷
      酸酵素檢測法呈陰性反應、顯微鏡檢未發現精子細胞，研
      判該斑跡非精液，亦有前揭內政部警政署刑事警察局97年
      8 月11日刑醫字第0970102282號鑑驗書、97年8 月15日刑
      醫字第0970110193號鑑驗書、98年5 月18日刑醫字第
      0980060929號函文各1 份可按（偵卷第18頁、第21頁、第
      57頁）。則對照甲女在本案發生之前曾有性經驗，且驗傷
      結果顯示陰部係陳舊性傷痕，及甲女之陰道、內褲、現場
      菸蒂、被告使用過衛生紙等均未發現任何精液等情，尚難
      據此認定被告有以其生殖器侵入甲女之陰道內。又檢察官
      提出被告與被害人通話錄音光碟暨譯文、被告及被害人手
      機簡訊翻拍照片（警卷第21-23 頁、第34-37 頁、第40-
      41頁），譯文內容略以：「
      A （甲女）：你自己想想看，你做了什麼事，你不會覺得
          很丟臉嗎？你知道錄影帶調出來已經看見你了！警察
          已經到我家驗指紋。你知道嗎，隔壁鄰居都在說這一
          件事，你讓我覺得我很丟臉。我不敢讓別人知道，我
          奶奶及舅舅一直罵我！
      B （被告）：我又沒對你怎樣！
      A ：你自己看要怎樣，我不想再講了，我等一下還要去心
          理輔導（B 笑聲），我真的沒辦法接受！
      B ：（B 笑聲）為什麼妳胸部有毛！好像男生！
      A ：你靠夭喔（台語），我這是天生的。
      B ：那我負責！
      B ：那沒有精液的東西，怎麼可能驗出來！
      A ：驗出來就是有，我跟你講你雖然沒有射進去我裡面，
          但是檢驗，就是證明那一天我有被性侵，垃圾桶內也
          有你東西，那都驗出來了！
      B ：垃圾桶內是我吐痰的！」
      被害人傳送給被告之簡訊內容略以：「昨天到底是什麼情
      形阿？你怎麼可以趁人之危！」、「現在我考慮要不要告
      你，我家人要你來講，給我個交代…」、「你沒碰我，那
      為什麼我沒穿內褲…」、「昨天我吞五六顆的綠豆，你明
      明知道我很狀況，你還對我做出這種事」
      被告傳送給被害人之簡訊略以：「對不起！是我不好…是
      我不該亂想，是我不該冒犯你」、「我把你抱到床上，搖
      搖你的頭，你睜開眼睛看著我，你就抱著我，後來你說不
      要，我就沒在碰你了…」、「為什麼不接電話，我有問過
      你才做的，請你不要生氣，我會對你負責任，我會疼妳愛
      妳一輩子，請妳原諒我好嗎？」
      然上開譯文及簡訊中既未提及相關被告有將其生殖器插入
      甲女陰道內之內容，且被告亦否認有此犯行，並表示因擔
      心將被害人抱到床上有冒犯她，且當時沒有女朋友，希望
      被害人當女朋友等語（本院卷第100-101 頁），亦難遽認
      被告確有將其生殖器插入甲女陰道內之性交行為。
    3.再者，關於被告有無在甲女飲用牛奶內置放藥劑之情，經
      檢察官、本院依職權將案發後立即採集甲女之尿液及血液
      送高雄醫學大學附設中和紀念醫院、法務部法醫研究所檢
      驗結果，甲女之尿液及血液中，僅有甲基安非他命、愷他
      命成分，均未發現鴉片類、鎮靜安眠藥及其他常見毒藥物
      成分；且Chlordiazepoxide（Librium ，俗稱綠豆仔），
      為苯二氮平類鎮靜安眠藥，而案發時間與採樣時間間隔約
      42小時，因個人使用藥品數量、飲水量、排泄尿液次數及
      間隔時間等許多因素皆會有影響，不排除可檢出藥物之可
      能性，有前揭高雄醫學大學附設中和紀念醫院97年7 月28
      日濫用藥物尿液檢驗報告（報告編號0000-000）1 紙、法
      務部法醫研究所98年6 月6 日法醫毒字第0980002264號函
      、98年7 月24日法醫毒字第0980003330號函各1 份可參。
      是有關被告有無在甲女之飲品內置放藥劑部分，雖甲女稱
      可能因服用俗稱「綠豆」而影響其精神、身體狀況，然甲
      女既依其自由意思決定服用「綠豆」，並非被告以故意行
      為造成，尚難歸責被告係施以藥劑為之；況甲女之尿液與
      血液中，除有甲基安非他命、愷他命成分（此部分甲女施
      用毒品犯行，另經檢察官聲請送觀察勒戒）外，並無其他
      鎮靜安眠藥之成分，故難認定甲女於案發當時陷於精神及
      身體障礙係因藥劑所致。
    4.是就被告被訴對甲女施用藥劑、以其生殖器插入甲女陰道
      內之犯行，雖經證人甲女指證歷歷，然僅有證人甲女之指
      述可憑，尚乏其他積極證據足資補強甲女所述為真實，揆
      諸前開說明，自不得僅以單一證人之指述遽認被告確有此
      部分犯行。檢察官、公訴人指被告確有對甲女施用藥劑、
      以生殖器插入甲女陰道內性交等節，即有誤會。
三、論罪科刑部分：
    按刑法上稱性交者，謂非基於正當目的所為之下列性侵入行
    為：一、以性器進入他人之性器、肛門或口腔，或使之接合
    之行為。二、以性器以外之其他身體部位或器物進入他人之
    性器、肛門，或使之接合之行為，刑法第10條第5 項定有明
    文。次按刑法第221 條第1 項之強制性交罪與同法第225 條
    第1 項之乘機性交罪，其主要區別在於犯人是否施用強制力
    及被害人不知或不能抗拒之原因如何造成，為其判別之標準
    。如被害人不知或不能抗拒之原因，為犯人所故意造成者，
    應成立強制性交罪，如被害人不知或不能抗拒之原因，非出
    於犯人所為，且無共犯關係之情形，僅於被害人心神喪失或
    其他相類之情形不能抗拒時，犯人乘此時機以行姦淫行為者
    ，則應依乘機性交罪論處（最高法院71年臺上字第1562號判
    例參照）。查被告係乘被害人甲女疲累昏睡時，為已將手指
    插入甲女陰道內之行為，符合刑法第10條第5 項第2 款之性
    交定義；而甲女昏睡之情狀，並非被告所故意造成，被告只
    是偶然利用甲女昏睡而不能抗拒，乘機對甲女實施性交行為
    ，是核被告所為，係犯刑法第225 條第1 項之乘機性交罪。
    檢察官雖認被告係將不明藥劑混入甲女所飲用之牛奶中而犯
    刑法第222 條第1 項第4 款、第221 條第1 項之加重強制性
    交罪，惟被告否認有以藥劑對甲女犯強制性交犯行，亦查無
    其他積極證據足認被告曾施以藥劑犯之，業如前述，則起訴
    意旨容有未洽，被告所為係犯乘機性交罪，惟此基本社會事
    實相同，爰變更起訴法條。又被告有如事實欄一所載前科紀
    錄，甫於97年1 月21日保護管束期滿未經撤銷假釋，視為執
    行完畢等情，有臺灣高等法院被告前案紀錄表1 份在卷可稽
    ，其受徒刑執行完畢後，5 年以內故意再犯本件有期徒刑以
    上之罪，為累犯，應依刑法第47條第1 項之規定加重其刑。
    爰審酌被告與被害人間僅普通友人之關係，竟為逞淫慾，利
    用被害人在住處因疲累昏睡、不能抗拒之際，以手指侵入被
    害人陰道內而為性交，罔顧對於女性性自主權之尊重，惡性
    非輕，且造成被害人身心不可抹滅之傷痛，其人格發展及健
    全心理，已受相當之戕害，精神創傷難以弭平，且被告犯後
    否認犯行，未能向被害人道歉或盡力彌補傷害，難認有悔意
    ，暨考量其犯罪動機、手段及智識程度等一切情狀，量處如
    主文所示之刑，以示懲儆。
據上論斷，應依刑事訴訟法第299 條第1 項前段、第300 條，刑
法第225 條第1 項、第47條第1 項，判決如主文。
本案經檢察官黃子宜到庭執行職務。
中    華    民    國    99    年    7     月    22    日
                  刑事第十二庭  審判長法  官  黃建榮
                                      法  官  林勳煜
                                      法  官  王品惠
以上正本證明與原本無異。
如不服本判決應於收受送達後10日內向本院提出上訴書狀，並應
敘述具體理由；如未敘述上訴理由者，應於上訴期間屆滿後20日
內向本院補提理由書（均須按他造當事人之人數附繕本）「切勿
逕送上級法院」。
中    華    民    國    99    年    7     月    22    日
                                      書記官  李文廣
附錄本判決論罪科刑法條全文：
中華民國刑法第225條
（乘機性交猥褻罪）
對於男女利用其精神、身體障礙、心智缺陷或其他相類之情形，
不能或不知抗拒而為性交者，處3年以上10年以下有期徒刑。
對於男女利用其精神、身體障礙、心智缺陷或其他相類之情形，
不能或不知抗拒而為猥褻之行為者，處6月以上5年以下有期徒刑
。
第 1 項之未遂犯罰之。

司法院資訊處製作；財團法人民間司法改革基金會備份。
